臺灣高雄地方法院刑事判決　　　　　　　100年度訴字第915號
公　訴　人　臺灣高雄地方法院檢察署檢察官
被　　　告　顏政揚
選任辯護人　吳豐賓律師
上列被告因違反毒品危害防制條例案件，經檢察官提起公訴（10
0年度毒偵字第1976號），本院判決如下：
    主  文
顏政揚施用第一級毒品，處有期徒刑拾月。
    事  實
一、顏政揚前因施用毒品案件，經本院裁定令入勒戒處所施予觀
    察、勒戒後，因無繼續施用之傾向，於民國99年8 月17日釋
    放，並經臺灣高雄地方法院檢察署檢察官以99年度毒偵字第
    4208號為不起訴處分確定。猶不知悔改，基於施用第一級毒
    品海洛因之犯意，於100 年1 月31日19時38分許為警採尿時
    起回溯72小時內之某時（不含公權力拘束期間），在不詳地
    點，以不詳方式施用第一級毒品海洛因1  次。嗣於100 年1
    月31日，經警通知到案，依法採尿送驗，結果呈嗎啡、可待
    因陽性反應，而悉上情。
二、案經高雄市政府警察局鼓山分局報告臺灣高雄地方法院檢察
    署檢察官偵查起訴。
    理  由
壹、程序部分
一、被告以外之人於審判外之陳述，雖不符刑事訴訟法第159 條
    之1 至之4 之規定，然經當事人於審判程序同意作為證據，
    法院審酌該言詞陳述或書面陳述作成時之情況，認為適當者
    ，亦得為證據，刑事訴訟法第159 條之5 第1 項定有明文。
    本判決後開引用具有傳聞證據性質之證據資料，已經檢察官
    、被告於審理期日同意為證據使用（本院審訴卷第18頁反面
    ），是其縱無刑事訴訟法第159 條之1 至第159 條之4 或其
    他傳聞法則例外之情形，亦經本院審酌該證據作成之情況，
    既無違法取得情事，復無證明力明顯過低等情形，以得供做
    法院判斷事實之依據為適當，認為均有證據能力，得為證據
    。
貳、實體部分
一、訊據被告顏政揚矢口否認有施用第一級毒品海洛因犯行，辯
    稱：為警採尿送驗結果呈嗎啡、可待因陽性反應，可能係因
    於100 年1 月28日的時候，大嫂幫伊去藥房包了3 天份的藥
    ，伊連續吃了3 天，於100 年1 月31日還是高燒不退，伊去
    醫院看醫生吃藥所致云云。經查：
（一）依據行政院衛生署訂定之「濫用藥物尿液檢驗作業準則」
      第11、15、18條之規定，關於濫用藥物之尿液檢驗，分為
      「初步檢驗」及「確認檢驗」。初步檢驗應採用免疫學分
      析方法，用於剔除陰性檢體之檢驗。初步檢驗結果尿液檢
      體中鴉片類代謝物之濃度，在閥值（指判定檢體為陰性或
      陽性之濃度）300ng/mL以上者，應判定為陽性。初步檢驗
      結果在閾值以上或有疑義之尿液檢體，應再以氣相層析質
      譜分析法進行確認檢驗，確認檢驗結果海洛因之主要代謝
      物嗎啡之閥值在300ng/mL以上者，應判定為陽性。所謂「
      氣相層析質譜分析法」，包括「氣相層析儀」及「質譜儀
      」。在氣相層析儀部分，其方法為將物質氣化後，再經分
      析管分離，由於各種物質之沸點及對管柱之吸附力不同，
      經過檢測器測定後，表現出不同滯留時間，利用滯留時間
      判定為何種物質；而質譜儀則係檢測器，能將物質撞擊成
      碎片，記錄其質譜圖，因每個化合物之鍵結能力不同，故
      不同物質會有特定之質譜圖，因此在物質判斷上有若指紋
      鑑定，精確度接近百分之百，不致產生偽陽性反應。又海
      洛因進入人體後，可迅速代謝為「6-乙醯嗎啡」，然後轉
      變成嗎啡，施用海洛因後1 小時內，即可於尿液中驗出嗎
      啡成分；施用後24小時內，約有80％施用量自尿液中排出
      。惟尿液中嗎啡成分之檢出，與施用海洛因之數量、施用
      方式、飲用水量、個人體質及代謝情況等因素有關，依個
      案而異，平均時間為1 至2 日，有部分之注射海洛因者，
      至72小時仍可檢出微量嗎啡成分。
（二）被告於100 年1 月31日經警採尿送驗，經臺灣檢驗科技股
      份有限公司濫用藥物實驗室以酵素免疫分析法初步檢驗結
      果，呈鴉片類陽性反應，再經以氣相層析質譜儀法確認檢
      驗結果，檢出嗎啡濃度2120ng/ml 、可待因（海洛因進入
      人體後另一代謝物）濃度13900ng/ml等情，有臺灣檢驗科
      技股份有限公司濫用藥物實驗室（高雄）濫用藥物尿液檢
      驗報告（警卷第4 頁）、高雄市政府警察局鼓山分局列管
      毒品人口尿液檢體採集送驗紀錄表（警卷第5 頁）在卷可
      稽。檢驗過程採用酵素免疫分析法初步檢驗，復以氣相層
      析質譜儀法確認檢驗，符合上開「濫用藥物尿液檢驗作業
      準則」之規定，且依上述檢驗原理，足以排除偽陽性之可
      能，足認被告於採尿前72小時內，確曾施用海洛因無訛。
（三）被告固以前詞置辯，並舉黃活診所開立之藥單以佐其說，
      而被告於100 年1 月31日採尿當日因流行性感冒，去黃活
      診所就醫乙情，有黃活診所100 年3 月14日出具之診斷證
      明書在卷可稽，堪予認定。經函詢黃活診所治療措施及給
      藥內容，是否會因其治療及服藥過程呈現嗎啡陽性反應乙
      節，其回覆：1.顏政揚於100 年1 月31至本院治療，症狀
      : 發燒37.3 度C、喉嚨痛、咳嗽。2.本院開立之藥物內無
      嗎啡及可待因之成分，所以不可能因為服用本院之藥物而
      導致體內有嗎啡及可待因之物質，此有黃活診所100  年4
      月28日回函暨附件:100年3 月11日開立藥品名細、開立藥
      物之說明書在卷可考。本院復函詢法務部法醫研究所再度
      確認之結果，函覆略以：黃活診所100 年1 月31日藥品明
      細收據影本，其上所列之藥品，並未發現服用後會導致尿
      液呈可待因及嗎啡陽性反應之成分，因此服用上述藥品後
      ，其尿液以氣相層析質譜分析法(GC/MS) 檢測，不會產生
      鴉片類陽性反應之結果，亦有法務部法醫研究所100  年6
      月24日法醫毒字第1000003414號函在卷可稽。是被告辯稱
      因感冒服用黃活診所開立之藥物而致海洛因毒品檢驗呈陽
      性反應乙節，委無可採。
（四）被告雖另以於100 年1 月28日，大嫂幫伊去藥房包了3 天
      份的藥，伊連續吃了3 天，於100 年1 月31日因為還是高
      燒不退，所以就去醫院看醫生等語置辯，及提出藥房所買
      藥包3 包及喘咳粉肺膏1 瓶以實其說。然若被告於採尿前
      果已服用大嫂所包之感冒藥，依常情其為警採尿驗得有嗎
      啡成分時，自無不即時澄清並提出各該可疑事物供查證之
      理，乃其不僅於警詢、偵訊中全未提及，猶遲至100  年7
      月14日，距案發已近半年後，因辯護人閱卷得悉上開黃活
      診所所開立之藥品服用後，不會產生鴉片類陽性反應之結
      果，始於本院準備期日時，供稱大嫂替伊至藥房包了『3
      天份』感冒藥，伊連續吃了3 天，還是高燒不退，就去醫
      院看醫生乙情（本院審訴卷第17頁反面），其先後辯稱不
      一，已非無疑。再者，證人即被告大嫂陳文靜於本院審理
      時具結證稱：「我都包一天一天的」；「被告第一次包完
      一直沒有退，我又去包第二次，我總共去幫他包二次，被
      告是第二次沒有吃完，燒一直不退，我叫他去看醫生的。
      」等情（本院訴字卷第22頁），所指包2 次各1 天份乙節
      顯與被告此部分之辯解有異，其上開所辯，自難採信。至
      辯護人以被告施用毒品之前科為甲基安非他命，一般施用
      者有其慣性，若其原先施用之毒品係甲基安非他命，其若
      有再施用者應為類似之毒品，惟此次係驗出海洛因，與一
      般毒品犯所慣行之行為不太符合等語置辯，然依藥理作用
      分類海洛因係中樞神經抑制劑，甲基安非他命類毒品係中
      樞神經興奮劑，兩者藥理機轉不同，然毒品施用者可視其
      習性，混用任何毒品，無種類限制，當不能逕謂被告前次
      施用甲基安非他命類毒品，本次即無施用海洛因毒品之可
      能，是其所辯，委無可採。
（五）被告雖於準備程序期日提出感冒藥即藥包3 包及喘咳粉肺
      膏1 瓶，供稱：「我現在有再去西藥房包那時候我大嫂幫
      我開的藥。」等語（本院審訴字卷第24頁），惟依證人陳
      文靜證稱：當初為被告前往藥房拿的藥已服用完畢，伊僅
      係將當時拿藥之症狀告知藥房，請其開立證明，而藥房以
      其無執照為由，拒絕開立證明等語（本院訴字卷第28頁）
      ，可認陳文靜前替被告包之感冒藥，被告已服用完畢，被
      告辯護人聲請就該庭呈藥物送驗，因非被告當初所服用之
      藥物，本院認無送驗之必要，附此敘明。
（六）綜上所述，本案事證明確，犯行洵堪認定，按觀察、勒戒
      或強治戒治執行完畢後5 年內，再犯毒品危害防制條例第
      10條施用毒品罪者，應依法訴追，毒品危害防制條例第23
      條第2 項定有明文。被告前經法院裁定送觀察勒戒及強制
      戒治，於99年8 月17日觀察勒戒因無繼續施用傾向釋放出
      所，有卷附臺灣高等法院被告前案紀錄表乙份可參。是被
      告於觀察勒戒執行完畢釋放後5 年內，再犯本案施用毒品
      罪，依前開法條規定，自應依法論科。
二、按海洛因為毒品危害防制條例第2 條第2 項第1 款規定之第
    一級毒品，除法律另有規定者外，不得持有、施用。核被告
    所為，係犯毒品危害防制條例第10條第1 項之施用第一級毒
    品罪。其因施用而持有海洛因之低度行為，應為施用之高度
    行為所吸收，不另論罪。爰審酌被告前因施用第二級毒品甲
    基安非他命之犯行，經施以觀察、勒戒執行完畢後，竟再為
    本件施用第一級毒品海洛因之犯行，可見其意志力薄弱，未
    能體悟施用毒品對自己、家人造成之傷害及社會之負擔，惟
    其究屬戕害自己身心健康，對於他人生命、身體、財產等法
    益，尚無明顯而重大之實害，兼衡其犯罪動機、目的、手段
    、所生損害、生活狀況、品行、智識程度及犯後態度等一切
    情狀，量處如主文所示之刑，以資儆懲。
據上論斷，應依刑事訴訟法第299 條第1 項前段，毒品危害防制
條例第10條第1 項，判決如主文。
本案經檢察官謝長夏到庭執行職務
中    華    民    國   100    年    10    月    18    日
                  刑事第十六庭  法  官  施柏宏
                                法  官  林柏壽
                                法  官  陳美芳
以上正本證明與原本無異。
如不服本判決應於收受送達後10日內向本院提出上訴書狀，並應
敘述具體理由；如未敘述上訴理由者，應於上訴期間屆滿後20日
內向本院補提理由書（均須按他造當事人之人數附繕本）「切勿
逕送上級法院」。
中    華    民    國   100    年    10    月    18    日
                                書記官  蔡靜雯
附錄本案論罪科刑法條：
毒品危害防制條例第10條第1項
施用第一級毒品者，處 6 月以上 5 年以下有期徒刑。